【裁判字號】    98,事聲,134
【裁判日期】    990205
【裁判案由】    消債聲明異議
【裁判全文】
臺灣高雄地方法院民事裁定             98年度事聲字第134號
聲  請  人  聯邦商業銀行股份有限公司
法定代理人  甲○○
相  對  人  乙○○
上列當事人間消費者債務清理事件，聲請人對於民國98年10月1
日本院97年度司執消債更字第394 號所為更生方案認可之裁定提
出異議，本裁定如下：
    主  文
原裁定廢棄。
    理  由
一、異議要旨略以：相對人每月固定薪資收入為25,000元，按其
    主張每月與其他兄弟姐妹共4 人平均應分擔有扶養費3,000
    元（12000 ÷4 ）及房租2,750 （11000 ÷4 ），再按內政
    部公告98年度臺灣省低收入戶最低生活費每人每月9,829 元
    計算相對人每月生活費用共15,579元（3000+2750+9829），
    則相對人每月尚餘9,421 元，然相對人提出之更生方案每月
    攤還額為8,700 元，實非公允，爰依法提出異議，請求廢棄
    原裁定。
二、按關於更生或清算之程序，除本條例別有規定外，準用民事
    訴訟法之規定，消費者債務清理條例（以下簡稱本條例）第
    15條定有明文。而當事人對於司法事務官處理事件所為之終
    局處分，得於處分送達後10日之不變期間內，以書狀向司法
    事務官提出異議。司法事務官認前項異議有理由時，應另為
    適當之處分；認異議為無理由者，應送請法院裁定之。法院
    認第一項之異議為有理由時，應為適當之裁定；認異議為無
    理由者，應以裁定駁回之。民事訴訟法第241 條第1 至3 項
    定有明文。次按，本條例之制定，乃為使負債務之消費者依
    本條例所定程序清理其債務，以調整其與債權人及其他利害
    關係人之權利義務關係，保障債權人之公平受償，謀求消費
    者經濟生活之更生，進而健全社會經濟之發展，除有第63
    條所定之情形外，法院得斟酌裁量認可更生方案。而於債務
    人有薪資、執行業務所得或其他固定收入之情形下，依本條
    例第64條之規定，在除有本條第2 項所定之情形外，法院如
    認更生方案之條件公允者，即得不經債權人會議可決，逕依
    債務人之聲請或依職權以裁定認可更生方案；是以如無本條
    例第63條第1 項或第64條第2 項情形，法院自得斟酌債務人
    之資力狀況、債務人所提更生方案之還款成數及是否有浪費
    之情事、債務人實際生活上有無特殊困難等情狀而為更生方
    案之條件是否為公允之審認，進而裁量認可該更生方案。
三、查相對人於98年7 月1 日及同年9 月16日提出之更生方案，
    自陳其每月收入25,000元，核與所得陳報資料大致相符，堪
    予採信。而其必要支出部分，依相對人陳稱其父母親之扶養
    費每月12,000元（更生卷83頁家族系統表），縱不計入其父
    彭金鐘因屬低收入戶，且領有殘障手冊，可享有社會補助於
    不論，由兄弟姐妹共4 人平均負擔，相對人應負擔3,000 元
    （更生卷11頁陳報說明書），方屬適當；至相對人陳稱須分
    擔房租金一事，雖提出房屋租賃契約書（更生卷84-87 頁）
    為憑，惟承租人記載為彭景翎，並非相對人，其提出之房租
    繳款單（消債更卷88頁）亦未記載相對人之姓名，僅能佐證
    支付租金之事實，且其戶籍謄本（更生卷40頁）所記載戶籍
    地址為高雄縣鳳山市○○街26巷3 號，亦與房屋租賃契約書
    所記載地址高雄縣大寮鄉○○街25號1 至4 樓不符，則相對
    人是否實際居住而分擔支出房租3,500 元，實非無疑。縱認
    其確有居住於該地並分擔租金之事實，亦應與包含相對人在
    內姊弟妹共4 人共同分擔，其租金應為2,750 元（11 000÷
    4 ）方為合理，逾此範圍即不得列為必要支出。加計相對人
    每月生活必要支出以98年臺灣省每人每月最低生活費9,829
    元計算，則相對人每月必要開支合計為15,579元（9829＋30
    00＋2750），故每月尚餘9,421 元（00000- 0000 0 ）可供
    支用，堪以認定。然原裁定認可之方案，認相對人生活必要
    支出合計為17,493元，每月只償還8,700 元，容有未當，實
    欠公允。
四、綜上，原裁定認可之更生方案相對人每月還款8,700 元，尚
    難認「條件公允」，應以每月還款9,421 元為適當，是聲請
    人之異議有理由，爰裁定如主文所示，由本院民事執行處依
    法處理。
五、依消費者債務清理條例第15條，民事訴訟法第240條之4第3
    項，裁定如主文。
中    華    民    國    99    年    2     月    5    日
                  民事第三庭  法  官  藍家慶
上為正本係照原本作成
如不服本裁定，應於裁定送達後10日內，以書狀向本院提出抗告
，並繳納抗告費新臺幣1 千元
中    華    民    國    99    年    2     月    5    日
                              書記官  呂姿儀

司法院資訊處製作；財團法人民間司法改革基金會備份。
